【裁判字號】    92,上訴,2184
【裁判日期】    920812
【裁判案由】    妨害自由等
【裁判全文】
臺灣高等法院刑事判決                          九十二年度上訴字第二一八四號
    上  訴  人
    即  被  告  丁○○
    選任辯護人  陳石山律師
右上訴人因妨害自由等案件，不服臺灣板橋地方法院九十一年度訴字第一二三六號，
中華民國九十二年三月十二日第一審判決（起訴案號：臺灣板橋地方法院檢察署九十
一年度偵字第八一九０號、第一０六九七號），提起上訴，本院判決如左：
    主  文
原判決關於丁○○部分撤銷。
丁○○無罪。
    理  由
一、公訴意旨略以：劉雅雯因於求職面談時疑遭乙○○為身體上不當之接觸，心有未
    甘，乃告之予友人李忠政（劉雅雯及李忠政業經原審法院判處各有期徒刑七月確
    定），李忠政又轉告其綽號「阿西」之胞兄李忠學（業經原審法院通緝中），李
    忠學乃電邀乙○○談判，並夥同李忠政、丁○○、劉雅雯及綽號「阿國」、「小
    琳」等不詳年籍之成年男女數名，於民國（下同）九十一年四月二十九日晚間七
    時許，前往所約定位於臺北縣板橋市○○路○段二八四號之「茶騷有味」紅茶店
    內二樓談判，乙○○則由友人丙○○陪同前往。因乙○○否認對劉雅雯有不軌行
    為，雙方談判破裂，李忠學憤而怒擊茶桌，並以行動電話召集在一樓等候之李忠
    政等人上樓，乙○○及丙○○見情勢危急，隨即自二樓跳窗逃逸，二人跳樓後分
    散逃開，丙○○則因落地時扭傷腳踝，旋於臺北縣板橋市○○路○段一八二巷三
    弄口遭李忠政等人逮獲。李忠學、李忠政、劉雅雯、丁○○及「阿國」等人，竟
    基於傷害及妨害自由之犯意聯絡，由李忠政、丁○○及綽號「阿國」等男子，以
    徒手之方式毆打丙○○，並以機車強押丙○○至「茶騷有味」紅茶店後方之馬路
    ，於該處再接續徒手毆打之，致丙○○受有兩下肢多處挫擦傷、上唇瘀腫挫傷、
    鼻翼紅腫併鼻血、兩臂多處擦挫傷、上臂挫傷併紅腫及頭部外傷等傷害。嗣又以
    機車強行帶丙○○至臺北縣板橋市○○路文化停車場（以下簡稱為文化停車場）
    內。因無法找到乙○○，為使其出面處理，李忠學、李忠政、劉雅雯、丁○○及
    「阿國」等人又基於意圖為自己不法所有之共同犯意聯絡，由李忠政、李忠學及
    劉雅雯等人分別以行動電話聯繫乙○○，向乙○○恫稱，如不出面解決並支付令
    人滿意的金錢就不放人等語，致乙○○心生畏懼，乃即為報警，經依警之指示與
    李忠學等人以電話磋商後，應允於翌日在上開紅茶店內交付新臺幣（下同）六萬
    元，始由李忠學下令放走丙○○。乙○○乃於翌日晚間八時許，備妥現金紅包一
    個，在上開紅茶店內，交予前來收款之李忠政及丁○○時，為埋伏之警察當場查
    獲而未遂，案經丙○○及乙○○告訴，因認丁○○涉有刑法第三百０二條第一項
    、第二百七十七條第一項及第三百四十六條第一項之妨害自由、傷害及恐嚇取財
    罪嫌（原審認共犯李忠政尚未得款，係恐嚇取財未遂）云云。
二、按犯罪事實應依証據認定之，無証據不得推定其犯罪事實，刑事訴訟法第一百五
    十四條定有明文。所謂証據，須適於為被告犯罪事實之証明者，始得為斷罪之資
    料；如未能發現相當証據，或証據不足以証明，自不能以推測或擬制之方法，以
    為裁判之基礎（參看最高法院二十九年上字第三一０五號、四十年台上字第八六
    號判例）。且按認定不利於被告之事實，須依積極證據，積極證據不足為不利於
    被告事實之認定時，即應為有利於被告之認定，更不必有何有利之證據（參看最
    高法院三十年度上字第八一六號判例）。次按告訴人之告訴，係以使被告受刑事
    追訴為目的，其指訴是否與事實相符，仍應調查其他證據，以資審認，必被害人
    所述被害情形，無瑕疵可擊，且就其他方面調查，又與事實相符，始足據為有罪
    判決之基礎。告訴人之指訴，係以使被告判罪處刑為目的，故多作不利於被告之
    陳述，自不得以其指訴為被告犯罪之唯一證據（參看最高法院八十一年度台上字
    第三五三九號、八十四年度台上字第五三六八號判例）。
三、訊據上訴人即被告丁○○雖坦認於九十一年四月三十日與已判決確定之李忠政一
    同前往取款而為警查獲之事實，惟堅詞否認有何犯行，辯稱：九十一年四月二十
    八日伊在同學陳俊愷（更名為陳駿勳）家中，準備隔日（二十九日）光武技術學
    院之期中考試，考完試後返家，後睡到晚間六點，伊母親幫伊準備晚餐始起床，
    用完餐後就一直在家看「七龍珠」、「順風婦產科」等電視節目，均未離家外出
    ，伊並沒有到「茶騷有味」紅茶店。而四月三十日晚間在網咖店，僅係應李忠政
    之要求而騎車載其去取款，但伊並不知係取何種款項等語。公訴人認被告丁○○
    犯有恐嚇取財等罪嫌，係以右揭事實，業據被害人丙○○及乙○○指訴綦詳，並
    有行動電話通聯紀錄之譯文、錄音帶及診斷證明書乙紙為其論據。惟經查：
  (一)被害人丙○○先於警訊中供稱：伊只知道李忠政及綽號「阿華」之男子有毆打伊
    ，而被告當時有在「茶騷有味」紅茶店現場，但不知道被告有無毆打伊（見偵字
    第八一九０號卷第二十八頁背面、第二十九頁背面）；丙○○於偵查時供稱：伊
    在紅茶店後面被打時，曾見到被告在場，被告也有毆打伊，之後就沒印象（見同
    上卷第六十七頁背面）；嗣於原審訊問時供稱：伊在第二次被打時，才看到被告
    ，當時被告有毆打伊，而在文化停車場及垃圾場時就沒有看到被告（見原審卷第
    九十頁至第九十一頁）；丙○○再於本院訊問時先是供稱，他（指被告丁○○）
    有挾持我，但是毆打我部分，我不敢確定。繼又稱，他們挾持我是在泡沫紅茶二
    樓，他（指被告丁○○）沒有參與談判，他是由李忠政帶上來的。在二樓談判破
    裂的時候，他由李忠政從一樓帶上二樓，那時看到他的，後來我從二樓跳下去。
    當時我逃跑都來不及了，被告有無參與抓或毆打，我不清楚。第一次在談判結束
    時候在二樓看到他一次，第二次我被抓回泡沫紅茶店被打的時候，我也有看到他
    ，但是他有無參與打我，我不清楚，之後還有一次就是我去交錢，而後在派出所
    等，警察將他們帶回派出所的時候我有看到他。經本院質以，當時那麼匆忙，為
    何你對被告有印象？丙○○則供稱，因為當時他染金頭髮。（見本院九十二年七
    月二十三日訊問筆錄第二頁）。被告雖供稱，當時伊有染金頭髮。惟時下年輕人
    將頭髮染成金色者，不在少數，不能因被告丁○○當時頭髮染成金色，即謂被害
    人丙○○之指認無誤。且綜核被害人丙○○之供詞，就被告是否曾參與毆打部分
    ，丙○○於警訊及本院訊問時均供稱：不確定被告是否曾毆打伊，卻於偵查及原
    審訊問時供稱：被告曾毆打伊。另就何時見到被告，丙○○於原審訊問時供稱：
    伊係在第二次被打時始見到被告（見原審卷第八十九頁、第九十頁），卻於本院
    訊問時供稱：第一次談判時即見到被告，丙○○之供述，就何時見到被告？被告
    是否參與毆打等情，供述前後不一，已有瑕疵，其證詞是否可採？實值堪疑。又
    被害人乙○○於警訊時供稱：當時於紅茶店現場曾看見被告等語（見偵字第八一
    九０號卷第二十六頁背面），惟此亦與丙○○前開於偵查及原審訊問時之供述不
    符。被害人丙○○及乙○○原皆不認識被告丁○○，如何能在當時突發情況下，
    即能指認從未謀面之被告為參與行兇者，是否因被告頭髮染成金色，致遭丙○○
    及乙○○誤認，亦值懷疑，是尚難僅憑被害人丙○○及乙○○之供詞，即遽為不
    利於被告認定之證據。
  (二)已判決確定之李忠政於檢察官偵訊時及原審均供稱：當天前往紅茶店之人有伊、
    劉雅雯、「阿國」及「阿國」之朋友共四人，而伊係於網咖店請被告幫忙載伊去
    取款（按係在翌日），被告並不知情（見偵字第八一九０號卷第十四頁、第十六
    頁、第四十七頁、第五十七頁背面，原審卷第九頁至第十一頁、第二一九頁）；
    已判決確定之劉雅雯亦供稱：被告並未參與（見偵字第八一九０號卷第二十頁背
    面、第五十八頁，原審卷第八十五頁、第二一九頁）。另證人即被告之同學陳駿
    勳於原審訊問時證稱：九十一年四月二十八日下午，被告確實於伊家中一起看書
    ，一直到隔日（二十九日）考完試後才各自返家（見原審卷第一九二頁）；證人
    即被告母親王齡於原審訊問時證稱：九十一年四月二十九日晚上五時許，伊返家
    時被告就在家中，一直到當晚十時許伊就寢時，被告均未離開，且隔日（三十日
    ）伊出門時，並曾叫被告起床吃早餐等語（見原審卷第一六一頁至第一六二頁）
    ，此外復有八大電視股份有限公司函覆之節目表、光武技術學院傳真之考試日程
    表有本各乙份附卷可資佐證被告之供述非虛（見原審卷第一一五頁、第一三九頁
    ）。又證人即承辦本案之警員甲○○於本院調查時供稱，丁○○筆錄是我做的，
    我們當時是負責做丁○○筆錄，丁○○說他第一天根本沒有參與，他說他當天在
    家裡，所以我通知他媽媽到警局說明，他媽媽當時有說他兒子是在家裡沒有出門
    ，不可能參與，我有叫他提出證據（見本院九十二年七月二十三日訊問筆錄）。
    足認被告辯稱：九十一年四月二十八日伊在同學陳駿勳家中，準備隔日（二十九
    日）光武技術學院之期中考試，考完試後返家睡覺及用餐，嗣一直在家看「順風
    婦產科」等電視節目，均未離家外出，而四月三十日晚間在網咖店，僅係應李忠
    政之要求而騎車載其去取款，但伊並不知係取何種款項等情節，堪以採信。
四、綜上所述，本件尚難僅以被害人丙○○及乙○○顯有瑕疵之證詞，即遽為不利於
    被告認定之證據，被告所辯，堪以採信，此外，復查無其他積極確切之證據足以
    證明被告有妨害自由等犯行，自不能科被告以刑責。原審未察，遽對被告為有罪
    之判決，容有未洽，被告提起上訴，否認犯罪，為有理由，應由本院將原判決關
    於被告部分撤銷改判，並諭知被告無罪之判決。
據上論斷，應依刑事訴訟法第三百六十九條第一項前段、第三百六十四條、第三百零
一條第一項，判決如主文。
本案經檢察官李進誠到庭執行職務。
中      華      民      國    九十二    年      八      月     十二     日
                            臺灣高等法院刑事第三庭
                                審判長法  官  張  連  財
                                      法  官  黃  金  富
                                      法  官  林  明  俊
右正本證明與原本無異。
如不服本判決，應於收受送達後十日內向本院提出上訴書狀，其未敘述上訴之理由者
並得於提起上訴後十日內向本院補提理由書（均須按他造當事人之人數附繕本）。
                                      書記官  蕭  進  忠
中      華      民      國    九十二    年      八      月     十二     日


司法院資訊處製作；財團法人民間司法改革基金會備份。
